【裁判字號】    94,交聲,324
【裁判日期】    950123
【裁判案由】    聲明異議
【裁判全文】
臺灣臺南地方法院交通事件裁定         94年度交聲字第324號
移送機關  交通部公路總局嘉義區監理所麻豆監理站
受處分人
即異議人  欣奇實業股份有限公司
代 表 人  王國雄
代 理 人  王國柱
上列受處分人因違反道路交通管理處罰條例案件，對於交通部公
路總局嘉義區監理所麻豆監理站九十四年五月二十三日所為之裁
決處分（處分案號：麻監裁罰字第裁七五－Ｍ00000000
號）聲明異議，本院裁定如下：
    主  文
原處分撤銷。
欣奇實業股份有限公司汽車所有人，其汽車駕駛人使用註銷之駕
駛執照駕駛大貨車，處罰鍰新臺幣陸萬元，並吊扣汽車牌照個
月。
    理  由
一、原處分意旨略以：受處分人即異議人欣奇實業股份有限公司
    （下稱欣奇公司）所有之車牌號碼ＵＦ－九一七號自用大貨
    車，於民國九十三年十一月六日上午十時五十三分許，由無
    合格駕駛執照之駕駛人駕駛，行經省道臺十九線公路北向一
    ０三公里處時，經臺南縣警察局交通隊警員攔檢，並以該駕
    駛人係無合格駕駛執照駕駛該大貨車，有違反道路交通管理
    處罰條例第二十一條之一第一項第一款規定之違規事由，乃
    開單舉發異議人。後來原處分機關即交通部公路總局嘉義區
    監理所麻豆監理站經查證結果，發現該大貨車駕駛人原有之
    職業大客車駕駛執照，業於九十三年八月二十五日遭逕行註
    銷，且異議人為該大貨車之所有人，乃依照道路交通管理處
    罰條例第二十一條之一第一項第五款及第三項之規定，裁處
    異議人罰鍰新臺幣八萬元，並吊扣汽車牌照三個月等語。
二、聲明異議意旨略以：受處分人即異議人欣奇公司實際上並未
    收到本件交通違規舉發通知單，原處分機關遽以認定異議人
    逾越應到案期限而逕行裁處異議人罰鍰新臺幣八萬元，顯屬
    過重。又異議人請求發還原處分機關所代為保管之行車執照
    （案號：南縣交警字第Ｍ00000000號）。故異議人
    不服原裁決，乃提起本件異議等語。
三、按汽車駕駛人駕駛大貨車，有使用註銷之駕駛執照駕車者，
    汽車所有人及駕駛人各處新臺幣四萬元以上八萬元以下罰鍰
    ，並當場禁止該汽車駕駛人繼續駕駛及扣留其車輛牌照，並
    吊扣其汽車牌照三個月，道路交通管理處罰條例第二十一條
    之一第一項第五款及第三項分別定有明文。
四、經查：
  （一）本件受處分人即異議人欣奇公司固不否認其所有之車牌
        號碼ＵＦ－九一七號自用大貨車，於九十三年十一月六
        日上午十時五十三分許，由該公司之司機林進輝駕駛，
        而於行經省道臺十九線公路北向一０三公里處時，遭臺
        南縣警察局交通隊警員攔檢，並查獲駕駛人林進輝係無
        合格駕駛執照駕駛該大貨車等情，有臺南縣警察局南縣
        警交字第Ｍ00000000號舉發違反道路交通管理
        事件通知單一紙在卷可憑（該舉發通知單上之「駕駛人
        」欄誤繕為林進祥，詳後述）。又前述大貨車駕駛人林
        進輝之職業大客車駕駛執照，業於九十三年八月二十五
        日，遭該管監理機關逕行註銷在案，亦有駕駛人林進輝
        汽車駕照基本資料一紙附卷可憑。從而，異議人所有前
        開自用大貨車，有於上述時、地，由駕駛執照業經註銷
        之駕駛人林進輝駕駛之違規事實，應可認定。
  （二）其次，前開臺南縣警察局南縣警交字第Ｍ000000
        00號舉發違反道路交通管理事件通知單，雖經舉發單
        位即臺南縣警察局交通警察隊依規定予以舉發後，郵遞
        寄送予受處分人即異議人欣奇公司，但該舉發通知單是
        否業已合法送達於異議人之應受送達處所，則因寄出後
        已逾六個月郵寄查詢期限，而無法查詢，且本案並無公
        告紀錄等情，則有臺南縣警察局九十四年八月十日南縣
        警交字第０九四００五五四六七號函一份存卷可佐，顯
        見本件交通違規之舉發通知單，是否合法送達予異議人
        一情，業已無從查證，故本件舉發通知單之送達程序，
        經核尚難認為適法。
  （三）再者，依照「違反道路交通管理事件統一裁罰基準及處
        理細則」第二條第二項之違反道路交通管理事件統一裁
        罰基準表，以及同細則第四十一條之規定可知，違反道
        路交通管理事件之裁罰基準，係以當事人接到違規舉發
        通知單後，「有無逾越到案日期繳納罰款及到案與否」
        ，為設定裁決罰鍰數額及駕駛執照吊扣期間之主要準據
        之一，故行為人有無於到案日期前繳交罰鍰或到案與否
        ，對於行為人究應處以法定最低額或較高額罰鍰，實具
        有重要之決定性。又違反道路交通管理事件之處罰為一
        行政秩序罰，其對於違規之行為人所為之處罰，顯然影
        響行為人之權利義務，性質上為負擔之行政處分，是其
        應有行政法基本原則之要求——即行政行為應遵循公正
        、公開與民主之程序，確保依法行政原則，以保障人民
        權益，增進人民對行政之信賴（此亦為行政程序法第一
        條開宗明義所揭示），故為保障違反道路交通管理事件
        行為人之權益，舉發單位自應於舉發通知單上，詳為記
        載「應到案日期」及「應到案處所」，以利行為人得遵
        期到案繳交罰款，或對其違規之行為有陳述、爭執之機
        會。然如前述，本件舉發通知單既未經合法送達，則異
        議人顯然無從根據該舉發通知單上之「應到案日期」及
        「應到案處所」等內容，遵期到案繳交罰款，或對其經
        舉發之違規行為有陳述、爭執之機會，故原處分機關即
        交通部公路總局嘉義區監理所麻豆監理站逕以異議人之
        前述違規事實明確，而對異議人處以最高額罰鍰新臺幣
        八萬元之處分，經核於法並非適當，故異議人執此而指
        摘原裁決處分不當，尚屬有理。
  （四）此外，本件舉發通知單上所載之駕駛人雖為「林進祥」
        ，然通知單上關於駕駛人之性別、地址、出生年月日、
        身分證統一編號等年籍資料，經核均與卷附之「法務部
        戶役政連結作業系統」個人基本資料上「林進輝」之年
        籍資料相符，故通知單上之駕駛人姓名「林進祥」，應
        係舉發警員之誤載，惟此並不影響本件違規事實之認定
        與裁罰之依據及標準，附此敘明。
  （五）至異議人雖另請求發還上開大貨車之行車執照，然按違
        反道路交通管理處罰條例之受處分人所得異議之對象，
        係主管機關所為之裁決，即行政機關所為具有行政罰性
        質之行政處分，本院亦僅能就該裁決是否合法適當而為
        審酌，而經本院核閱卷證結果查知，原舉發單位即臺南
        縣警察局係於九十三年十一月六日上午十時五十三分許
        ，舉發欣奇公司之司機林進輝無合格駕駛執照駕駛時（
        案號：南縣交警字第Ｍ00000000號），同時對
        於林進輝為「代保管」上開大貨車之行車執照之行政處
        分，嗣後原處分機關為本件裁決處分時，並未為任何代
        保管之行政處分，此觀諸上揭裁決書即可明瞭。則揆諸
        上開說明，則縱使本件代保管處分有何不妥之處，異議
        人亦僅能循求其他途逕救濟，尚非本院得以審酌，併此
        敘明。
五、綜上所述，受處分人即異議人欣奇公司於前述時、地，其所
    有之上述自用大貨車，由駕駛執照經註銷之駕駛人駕車行駛
    於道路上之違規事實雖可認定，然麻豆監理站未經查明本交
    通違規事件之舉發通知單是否合法送達予異議人，即貿然依
    照道路交通管理處罰條例第二十一條之一第五款規定，裁處
    異議人最高額罰鍰新臺幣八萬元，經核則非適當，故應由本
    院裁定將原處分予以撤銷，另為異議人如主文第二項所示之
    諭知，以資適法。
六、據上論斷，應依道路交通案件處理辦法第二十條前段，裁定
    如主文。
中    華    民    國    95    年    1     月    23    日
                              交通法庭法  官  莊玉熙
以上正本證明與原本無異
如不服本裁定應於送達後5日內向本院提出抗告狀
                                      書記官  劉鴻瑛
中    華    民    國    95    年    1    月     25    日


司法院資訊處製作；財團法人民間司法改革基金會備份。
